臺灣臺北地方法院刑事判決　　　　　　　100年度訴字第762號
公　訴　人　臺灣臺北地方法院檢察署檢察官
被　　　告　陳重光
指定辯護人　本院公設辯護人 唐禎琪
上列被告因搶奪等案件，經檢察官提起公訴（100年度偵字第
11696號 ），本院判決如下：
    主  文
陳重光犯如附表一、二所示之罪，各處如附表一、二所示之宣告
刑（含從刑）。應執行有期徒刑伍年。扣案之鑰匙壹把沒收。
    事  實
一、陳重光前於民國93年間，因搶奪案件，經臺灣基隆地方法院
    於93年12月21日以93年度訴字第636號判有期徒刑3年確定後
    入監服刑，於96年2月15日縮短刑期假釋出監，刑期至11月
    15 日屆滿未經撤銷，視為執行完畢。詎其仍不知悔改，復
    基於意圖為自己不法所有之犯意，於附表一所示時間、地點
    ，徒手以自備鑰匙發動電門之方式，行竊如附表一所示之機
    車，得手後供其代步使用，待汽油耗盡即將機車棄置於如附
    表一所示之地點。
二、陳重光復基於意圖為自己不法有，於如附表二所示之時間、
    地點，以如附表二所示之方式，搶奪如附表二所示之被害人
    之財物，其中如附表二編號四所示之被害人張家婕緊抓緊拉
    皮包而未遂，拉扯間並致張家婕摔倒右大腿、髖部、小腿、
    雙腳、左臀等多處擦傷。嗣經如附表一、二所示被害人報警
    ，警方調閱現場監視器畫面，始循線查獲，並自陳重光住處
    扣得其所有供行竊如附表一所示機車所用之鑰匙1把。
三、案經如附表所示被害人訴由臺北市政府警察局中山分局報告
    臺灣臺北地方法院檢察署檢察官偵查起訴。
    理  由
一、按被告以外之人於審判外之陳述，雖不符刑事訴訟法第159
    條之1、159條之2、159條之3、159條之4等規定，而經當事
    人於審判程序同意作為證據，法院審酌該言詞陳述或書面陳
    述作成時之情況，認為適當者，亦得為證據。當事人、代理
    人或辯護人於法院調查證據時，知有第159條第1項不得為證
    據之情形，而未於言詞辯論終結前聲明異議者，視為有前項
    之同意，刑事訴訟法第159條之5定有明文。本案當事人就下
    述證據方法之證據能力，於言詞辯論終結前均未異議，而經
    本院審酌各該證據方法之作成時，並無其他不法之情狀，均
    適宜為本案之證據，依刑事訴訟法第159條之5之規定，有證
    據能力。
二、訊之被告陳重光對其有於如附表一所示時、地行竊機車及以
    如附表二所示時間、地點及方式搶奪如附表二所示被害人財
    物之犯罪事實，於本院審理時均坦承不諱，核與如附表一、
    二所示之被害人於警詢中所述相符，並有監視器翻拍照片、
    贓物認領保管單在卷足憑，此外復有鑰匙1把扣案可稽佐證
    ，是被告自白與事實相符，應值採信。綜上所述，本件事證
    明確，被告犯行洵堪認定，應依法論科。
三、論罪科刑部分：
  (一)被告於如附表一所示時、地，行竊如附表一所示機車部分，
    均係犯刑法第320條第1項之竊盜罪；而被告於如附表二編號
    1至3所示時、地搶奪被害人財物部分，均係犯刑法第325條
    第1項之搶奪罪；另就被告於如附表二編號4部分，係犯刑法
    第325條第3項、第1項之搶奪未遂罪。被告就如附表二編號
    4部分雖已著手搶奪，惟未取得財物，為未遂犯，應依刑法
    第25條第2項之規定，減輕其刑。至被告搶奪告訴人張家婕
    之皮包時，同時造成告訴人張家婕前揭擦傷之傷害，而前揭
    傷害既係被告搶奪財物所施以之不法腕力所造成，已為搶奪
    行為之一部，而為被告搶奪財物時所施不法腕力之當然結果
    ，並非被告另行故意傷害所致，自不另論以傷害罪，併予敘
    明。
  (二)本件公訴意旨雖認就附表二編號4部分：被告於搶奪後，為
    防護贓物、脫免逮捕施以強暴之犯意，當場將張家婕拖行，
    致張家婕受有右大腿、髖部、小腿、雙腳、左臀等多處擦傷
    。應依同法第329條之準強盜罪論處云云。惟按刑法第329條
    規定「竊盜或搶奪，因防護贓物、脫免逮捕或湮滅罪證，而
    當場施以強暴脅迫者，以強盜論」，其中所謂強暴，係指直
    接或間接對於人之身體施以暴力，壓制被害人之抗拒，或使
    被害人處於不能抗拒之狀態而言。故施以強暴脅迫，應指行
    竊或行搶者因防護贓物等原因，而對被害人或逮捕者施以積
    極之強暴、脅迫等攻擊行為，以阻止被害人、逮捕者之取贓
    、逮捕或蒐證等行動；如僅係消極的扭動、掙脫、拉扯等舉
    止，雖亦可能影響前述取贓、逮捕或蒐證等之舉動，惟其不
    法之內涵顯尚不足以與強盜罪之不法內涵等量齊觀，故應不
    足以認為構成準強盜罪（最高法院98年度台上字第2835號判
    決、臺灣高等法院96年度上訴4080號判決意旨參照）。易言
    之，所謂強暴，在客觀上應是一種積極之攻擊動作，倘僅係
    消極掙脫行為，尚不得率以準強盜罪論處。次按刑法第329
    條之準強盜罪，須以竊盜或搶奪，因防護贓物、脫免逮捕或
    湮滅罪證，而當場施以強暴脅迫者，始能成立。而「強暴」
    ，是指行為人以有形之體力或其他行為，造成被害人一種心
    理上或生理上被強制之狀態，而足以妨礙被害人之意思決定
    或依其意思決定而行動之自由者；即上開準強盜罪之成立，
    不但須行為人有當場之積極施暴行為，且須其行為已足以造
    成被害人心理上或生理上之被強制狀態者，始足當之；亦即
    ，所謂強暴、脅迫手段，必須限於行為人有意直接或間接對
    「人」之身體施以暴力，亦即須有施暴行於人之「主觀意思
    」及「客觀積極行為」始足當之，若行為人僅於他人為逮捕
    時，而為單純之「消極掙脫行為」，因無對逮捕者「積極」
    為攻擊施暴行為，且其行為亦不足以造成被害人之心理上或
    生理上之被強制狀態，故難謂已該當於上開準強盜罪之犯行
    。是本案另應審究者，告訴人張家婕所受上開傷害，是否屬
    於被告強暴行為致。經查：
  (1)證人張家婕於如附表二編號4時、地遭被告騎乘機車自其後
    方搶奪皮包後，確因遭被告拖行而受有前揭傷害等情，業據
    證人張家婕證述明確，並有馬偕紀念醫院所出具之乙種診斷
    證明書1份在卷足憑，自信屬實。
  (2)而證人張家婕於本院審理時就案發之經過證稱：伊當時起直
    線回家要過馬路，突然從伊右後方來了一個機車，伊就發現
    伊的皮包被扯了，很緊張，就緊抓著皮包不放，之後就被拖
    行，被告當時車速應該算很快，但因為很緊張很害怕，所以
    沒有注意到被告的機車速度有沒有加快等語明確，且本院當
    庭勘驗張家婕遭搶之現場監視光碟片，確可見有一騎乘機車
    之男子，機車朝前行駛，左手朝後拉住一皮包，另一女子則
    緊抓該皮包，拖行於地面，該名女子遭拖拉之秒數約2秒等
    情，有本院審理筆錄1份在卷足憑，是綜合上情以觀，被告
    於行搶張家婕之際，因張家婕緊抓皮包不放，故確有拖行張
    家之舉，然被告拖行張家婕之時間，僅有數秒，時間甚短，
    且並未有見任何積極之攻擊行為，是被告拖行張家婕之舉應
    僅係單純屬消極掙脫行為，依上開說明，自不得逕以準強盜
    罪相繩。公訴意旨認被告此部分所為係犯刑法第329條之準
    強盜罪云云，尚有未洽，惟此與起訴社會基本事實同一，本
    院自應予審理，並依法變更起訴法條，併此敘明。
  (三)被告前於93年間，因搶奪案件，經臺灣基隆地方法院於93年
    12月21日以93年度訴字第636號判有期徒刑3年確定，於96年
    2月15日縮短刑期假釋出監，刑期至11月15日屆滿未經撤銷
    ，視為執行完畢等情，有臺灣高等法院被告前案紀錄表1份
    在卷足憑，是被告於有期徒刑執行完畢後，5年內再犯本件
    有期徒刑以上之罪，均為累犯，均應依刑法第47條第1項規
    定加重其刑。被告所犯上開各罪，犯意各別，行為互殊，應
    分論併罰之。爰審酌被告年僅30歲，正值壯年，不思以己力
    換取財富，圖謀不勞而獲，且所為危害社會治安甚鉅，惟念
    其犯後坦承犯行，尚稱有悔改之意等一切情狀，分別量處如
    主文所示之刑，並定其應執行之刑。另扣案之鑰匙1把，係
    被告所有，且係供其遂行如附表一所示竊盜犯行所用之物，
    業據被告供承在卷，爰依刑法第38條第1項第2款宣告收之
    。
據上論斷，應依刑事訴訟法第299條第1項前段、第300條，刑法
第320條第1項、第325條第3項、第1項、第25條第2項、第51條第
5款、第38條第1項第2款，刑法施行法第1之1條第1項、第2項前
段，判決如主文。
本案經檢察官蘇維達到庭執行職務。
中    華    民    國   100    年    8     月    23    日
       刑事第二十庭  審判長法  官  郭惠玲
                           法  官  呂政燁
                           法  官  柯姿佐
以上正本證明與原本無異。
如不服本判決應於收受送達後10日內向本院提出上訴書狀，並應
敘述具體理由；其未敘述上訴理由者，應於上訴期間屆滿後20日
內向本院補提理由書（均須按他造當事人之人數附繕本）「切勿
逕送上級法院」。告訴人或被害人如對於本判決不服者，應具備
理由請求檢察官上訴，其上訴期間之計算係以檢察官收受判決正
本之日期為準。
                           書記官  劉穗筠
中    華    民    國   100    年    8     月    23    日
附錄本案論罪科刑法條全文
中華民國刑法第320條
（普通竊盜罪、竊佔罪）
意圖為自己或第三人不法之所有，而竊取他人之動產者，為竊盜
罪，處5  年以下有期徒刑、拘役或 5 百元以下罰金。
意圖為自己或第三人不法之利益，而竊佔他人之不動產者，依前
項之規定處斷。
前二項之未遂犯罰之。
中華民國刑法第325條
（普通搶奪罪）
意圖為自己或第三人不法之所有，而搶奪他人之動產者，處 6
月以上 5 年以下有期徒刑。
因而致人於死者，處無期徒刑或 7 年以上有期徒刑，致重傷者
，處 3 年以上 10 年以下有期徒刑。
第 1 項之未遂犯罰之。
附表一
┌───┬───────┬───────┬───────┬───────┬───────┐
│編 號 │  時    間    │  地     點   │  被  害 人   │  棄 置 地 點 │罪名及宣告刑  │
├───┼───────┼───────┼───────┼───────┼───────┤
│  1   │100.5.28晚上9 │臺北市中山區新│陳昌麟所有車牌│臺北市中山區吉│陳重光竊盜，累│
│      │時10分許      │生北路2段70號 │號碼為JF2-832 │林路205號前   │犯，處有期徒刑│
│      │              │前            │號重型機車    │              │肆月。扣案鑰匙│
│      │              │              │              │              │壹把沒收。    │
├───┼───────┼───────┼───────┼───────┼───────┤
│  2   │100.5.30晚上6 │臺北市中山區新│廖智賢所有車牌│臺北市中山區民│陳重光竊盜，累│
│      │時7分許       │生北路2段70號 │號碼為CHL-841 │生東路2段23號 │犯，處有期徒刑│
│      │              │前            │號重型機車    │前            │肆月。扣案鑰匙│
│      │              │              │              │              │壹把沒收。    │
├───┼───────┼───────┼───────┼───────┼───────┤
│  3   │100.5.31上午7 │臺北市中山區新│陳再福所有車牌│臺北市中山區民│陳重光竊盜，累│
│      │時10分許      │生北路2段23號 │號碼為KME-335 │生東路2段27號 │犯，處有期徒刑│
│      │              │前            │號重型機車    │前            │肆月。扣案鑰匙│
│      │              │              │              │              │壹把沒收。    │
└───┴───────┴───────┴───────┴───────┴───────┘
附表二
┌───┬───────┬───────┬─────────────┬────────┬───────┐
│ 編號 │  時   間     │  地    點    │     方        法         │  所 得 財 物   │ 罪名及宣告刑 │
├───┼───────┼───────┼─────────────┼────────┼───────┤
│  1   │100.5.28晚上9 │臺北市中山區伊│騎乘前揭行竊所得之車牌號碼│手機1支、身分證 │陳重光意圖為自│
│      │時25分許      │通街106巷與南 │為JF2-832號重型機車，乘尹 │件1張、信用卡1張│己不法之所有，│
│      │              │京東路2段115巷│鳴鸞不及防備之際，自其後方│、提款卡1張及現 │而搶奪他人之動│
│      │              │口            │搶奪其肩背皮包            │金新臺幣（下同）│產，累犯，處有│
│      │              │              │                          │2,000元。現金供 │期徒刑壹年貳月│
│      │              │              │                          │己花用殆盡，其餘│。            │
│      │              │              │                          │物品丟棄於不詳地│              │
│      │              │              │                          │點。            │              │
├───┼───────┼───────┼─────────────┼────────┼───────┤
│ 2    │100.5.30晚上6 │臺北市中山區松│騎乘前揭行竊所得之車牌號碼│身分證件1張、健 │陳重光意圖為自│
│      │時15分許      │江路64巷3號前 │為CHL-841號重型機車，乘賴 │保卡1張、信用卡2│己不法之所有，│
│      │              │              │姵穎不及防備之際，自其後  │張、提款卡3張、 │而搶奪他人之動│
│      │              │              │方搶奪其肩背皮包          │現金150元。現金 │產，累犯，處有│
│      │              │              │                          │供己花用殆盡，其│期徒刑壹年貳月│
│      │              │              │                          │餘物品丟棄於不詳│。            │
│      │              │              │                          │地點。          │              │
│      │              │              │                          │                │              │
├───┼───────┼───────┼─────────────┼────────┼───────┤
│ 3    │100.5.30晚上6 │臺北市中山區新│騎乘前揭行竊所得之車牌號碼│手機1支、戒指1只│陳重光意圖為自│
│      │時35分許      │生北路2段41巷 │為CHL-841號重型機車，乘吳 │、眼鏡1支、信用 │己不法之所有，│
│      │              │12號前        │瓊華不及防備之際，自其後方│卡1張、現金2、  │而搶奪他人之動│
│      │              │              │搶奪其肩背皮包            │3000元。現金供己│產，累犯，處有│
│      │              │              │                          │花用殆盡，其餘物│期徒刑壹年貳月│
│      │              │              │                          │品丟棄於不詳地點│。            │
│      │              │              │                          │。              │              │
├───┼───────┼───────┼─────────────┼────────┼───────┤
│4     │100.5.31上午7 │臺北市中山區民│騎乘前揭行竊所得之車牌號碼│                │陳重光意圖為自│
│      │時20分許      │生東路1段23巷 │為KME-335號重型機車，乘張 │                │己不法之所有，│
│      │              │口            │家婕不及防備之際，自其後方│                │而搶奪他人之動│
│      │              │              │搶奪其肩背皮包，然因張家婕│                │產，未遂，累犯│
│      │              │              │緊抓皮包不放而未遂        │                │，處有期徒刑捌│
│      │              │              │                          │                │月。          │
└───┴───────┴───────┴─────────────┴────────┴───────┘